# 陈老师：逆流交易分录如何列示

提问人：兵哥 时间：2012-04-05 20:16:50
1 、公司年报逆流交易，原来是在合并报表分录里列示 借：投资收益 贷：存货 下期编制合并报表时 借:期初未分配利润 贷：投资收益 2 、今年事务所将分录分开，分别在母公司和合并报表里列示 母公司： 借：投资收益 贷:长期股权投资 合并报表 借：长期股权投资 贷：存货 问题： 1 、有分开列示的必要吗 2 、分开列示，母公司的分录是只调表好呢，还是调账好 3 、下期如何处理。下面这样处理合适吗 母公司： 借：长期股权投资 贷：投资收益 合并报表 借：期初未分配利润 贷：长期股权投资

回答人：chenyiwei
1 、在个别报表层面也采用权益法核算的情况下，上述分开处理是必要的。 2 、此时母公司层面的分录是需要调账的，不仅仅是调表。 3 、合并报表层面要根据标的存货是否已被转售出去来确定。如尚未销售出去，则继续借长期股权投资，贷存货；如果本期内销售出去，则个别报表层面转回前期调整，相应合并报表层面借记长期股权投资，贷记营业成本。

回答人：chenyiwei
回复 兵哥 的帖子
母公司个别报表层面，在逆销交易发生的当年度的调整分录是借记投资收益，贷记长期股权投资；第二年内部交易损益实现时，借记长期股权投资，贷记投资收益。
由于第二年母公司个别报表层面的营业成本（由内部交易中的存货取得成本结转而来）中包含了内部交易利润，因此从合并报表角度，这部分营业成本存在虚增因素（上一年度末，同样金额的存货价值虚增已经在合并报表层面被抵销，当时合并报表层面的调整分录是借记长期股权投资，贷记存货），因此需要在第二年编制合并报表时予以调整，以便实现与第一年末合并报表层面对存货成本的调整的衔接。另一方面，虽然母公司个别报表层面的权益法核算在第二年贷记投资收益，但被投资企业自身第二年的净利润并未因此增加，因此在合并报表层面，母公司个别报表层面贷记的投资收益也属于虚增因素，应当作调整处理，所以第二年的合并报表层面调整分录是：借记投资收益，贷记营业成本。

回答人：chenyiwei
回复 兵哥 的帖子
抱歉，前面表述有误。
第二年母公司在个别报表权益法核算时，应无需编制借记长期股权投资、贷记投资收益的转回分录；相应地合并报表层面的调整分录应变为借记年初未分配利润（与上年度两笔分录合并后在合并报表层面的净影响，即借记投资收益相对应），贷记营业成本。这样不会出现虚增长期股权投资的情况。母公司报表层面无需编制借记长期股权投资、贷记投资收益的转回分录，系表明该笔损益最终是在母公司层面实现，而不是在联营企业层面实现，所以第一年母公司个别报表层面的分录在以后年度无需转回。 谢谢指正！

回答人：chenyiwei
回复 兵哥 的帖子
再考虑了一下这个问题，我以前的回答应该是有问题的，应该以这一次的回复为准。主要考虑是：逆销的内部交易损益后续的实现是在母公司层面，而不是在该联营企业自身层面，所以在该联营企业自身层面将无法转回，后续长期股权投资与联营企业自身报表所列的净资产之间一直会存在由当初按比例抵销未实现损益而导致的差异。后续未实现损益的实现是通过在合并报表层面贷记营业成本来体现的。

回答人：chenyiwei
回复 zengfengxia 的帖子
这个问题要直接从合并报表的层面考虑抵销（调整）分录的编制方法，可能比较好理解。
假设不在投资方个别报表层面权益法核算时对该项内部交易损益进行调整，而直接在编制合并报表时调整，则在第一年末，合并报表层面的调整分录是： 借：投资收益，贷：存货。 第二年末，合并报表层面的调整分录是： 借：年初未分配利润，贷：营业成本（如标的存货已实现对外销售）或存货（如仍未实现对外销售）。其中借记年初未分配利润是从上年度末借记投资收益延续下来的。
上述第一、第二年的合并层面调整，都没有涉及到“长期股权投资”科目，这是由于联营企业通过内部销售利润增加的净资产也是实实在在的增加，其各股东在其净资产中享有的权益是实在的。
因此，在第二年末，假设相关内部交易损益通过标的存货的出售而实现，最终处理的叠加效果（母公司个别报表层面的恢复＋合并报表层面的调整）应该是借记年初未分配利润，贷记营业成本。如果母公司个别报表层面作了借记长期股权投资，贷记投资收益的调整，则该笔调整在合并报表层面也将首先被冲回，然后再作借记年初未分配利润，贷记营业成本的调整。
就个别报表层面恢复被虚减的长期股权投资而言，个别报表层面第二年作借记长期股权投资，贷记投资收益的调整，还是有意义的。
但到了合并报表层面，该笔调整将被冲回，并重新作出合并报表层面应有的调整，得到合并报表层面最终应达到的处理结果。
感谢补充。

提问人：兵哥 时间：2012-04-06 08:57:18
再问：“相应合并报表层面借记长期股权投资，贷记营业成本”。 如果合并报表按上述表示调整，则，合并层面凭空通过“营业成本”调减了当期合并报表的利润。 因为个别报表层面上，销售成本已经含了上面调整的“营业成本”， 个别报表存货成本是没有调整。 请详解调整“营业成本”的原因

回答人：chenyiwei
个别报表层面的调整只涉及到长期股权投资和投资收益两个项目，不涉及营业成本等项目，所以仅仅在合并报表层面调整营业成本，不会导致重复调整的虚减情况。

提问人：兵哥 时间：2012-04-06 09:01:43
我是把“相应合并报表层面借记长期股权投资，贷记营业成本”借贷方向翻过来提上述疑问的。 如果按借长期股权投资，母公司报表转回前期调整是借长期股权投资。合并层面再借长期投资，则合并报表上就把长期投资计重了。

回答人：chenyiwei
抱歉，再考虑了一下这个问题。在当期销售出去的情况下，在个别报表层面权益法核算中已作调整的基础上，合并报表层面的调整应当是借记投资收益，贷记营业成本。

提问人：c2003l 时间：2012-08-08 09:57:40
请陈版指教，合并层面最终要表示的是 借：年初未分配利润，贷：营业成本，母公司上年冲减的投资收益，在第二年已经过渡到 年初未分配利润中啦，此处再借：年初未分配利润，是不是有些重复？

回答人：chenyiwei
经过考虑，我认为第二年母公司个别报表层面转回分录还是要做的，在此情况下，合并报表层面调整年初未分配利润，也就不会重复了。

提问人：xiahq 时间：2012-08-09 02:09:21
能否理解如下, 敬请指教！ 公司年报逆流交易，分别在母公司和合并报表里列示： 母公司个别会计报表层面， 借：投资收益 贷：
长期股权投资 合并会计报表层面， 借：长期股权投资 贷：存货
下一年编制合并财务报表时的会计分录， 母公司个别会计报表层面， 借：长期股权投资 贷：投资收益 合并会计报表层面， 借：
年初未分配利润 贷：营业成本 借：营业成本 贷：长期股权投资
理由如下：逆流交易实际上可分为实物和内部交易损益两个方向相反的流向，内部交易损益从母公司流向联营或合营企业，通过投资收益回到母公司；而实物则是从联营或合营企业流向母公司，因而在会计处理上应分别反应二者的资金流向，在时间上保持一致。

回答人：chenyiwei
合并报表层面的第二笔分录的借方不应是营业成本，而应是投资收益，相当于把投资方个别报表层面所作的调整分录冲回。

提问人：xiahq 时间：2012-08-18 21:51:20
这样解释行否，敬请指教。 一、对于连续编制合并财务报表时，第二年首先要还原上一年的合并抵消分录对于当年合并财务报表的影响。上一年合并报表的抵消分录为： 借：投资收益 贷：长期股权投资 借：长期股权投资 贷：存货 以上对合并报表的影响为： 借：投资收益 贷：存货 上一年的“投资收益”反映在第二年为“年初未分配利润”，上一年的“存货”在第二年已销售，结转到“营业成本”，所以第二年还原上一年合并抵消分录对当年的影响的分录为： 借：年初未分配利润 贷：营业成本 二、冲回上一年分录“借记投资收益，贷记长期股权投资”，此分录为母公司个别报表分录，只能原样冲回： 借：长期股权投资 贷：投资收益 三、冲回上一年合并抵消分录“借记长期股权投资，贷记存货”，其中“存货”第二年结转到“营业成本”， 借：营业成本 贷：长期股权投资

回答人：chenyiwei
这个思路不是很清晰，而且也有合并报表层面营业成本未实质性减少等问题。我还是比较倾向于本帖中我自己表述的理解方式。

提问人：呼叫帮助 时间：2018-07-10 17:38:37
顺逆流交易在连续编制合并财务报表时该如何处理？ chenyiwei发表于 2009-9-11 假定内部交易未实现损益在下一年度已经实现，则（假定未实现，则延续上年度抵销分录中的调整）： 在投资方个别财务报表上，下一年度均作转回原先对内部交易损益的抵销处理，即： 借：长期股权投资 贷：投资收益
在合并报表上，应当是不需再作额外的抵销分录。
1. 逆流交易。上年度的抵销分录是借记长期股权投资，贷记存货。在下一年度末，存货在帐面上已经不存在，并且投资方个别报表所显示的存货销售利润少计已经被上述调整分录所弥补，同时上年度抵销分录中的借记长期股权投资在本年度已经被个别报表上的调整分录所替代，无需继续补充调整。
2. 顺流交易。被投资企业本年度出售该存货时，其个别报表显示的销售利润偏低，在权益法核算时，已经通过前述个别报表上的调整分录予以弥补，因此无需在合并报表上进一步调整。
陈版，新准则修订后，这些处理应当没有什么改变吧？

回答人：chenyiwei
这部分内容在 2014 年长期股权投资准则修订后无实质性变化。